臺灣屏東地方法院民事判決　　　　　　110年度潮簡字第573號
原　　　告　倪美華　
訴訟代理人　郭峻豪律師
(法扶律師)　　　　　　
被　　　告　陳興水　

訴訟代理人　蕭能維律師
上列當事人間請求拆除地上物返還土地事件，本院於110年11月
15日言詞辯論終結，判決如下：
    主  文
被告應將坐落屏東縣○○鎮○○段00000地號土地，如附圖所示
編號180-2⑴、面積25.2平方公尺、編號180-2⑵面積11.63平方
公尺之鐵絲網、擋土牆等地上物拆除，並將土地返還予原告。
訴訟費用由被告負擔。
本判決第1項得假執行，但被告以新台幣40,513元為原告預供擔
保，得免為假執行。
    事實及理由
一、原告方面：
    原告主張坐落屏東縣○○鎮○○段00000地號土地（下稱系
    爭土地），係原告所有，被告則為鄰地同段190-2地號土地
    之所有權人，兩造土地間有一水利溝，被告前於二造間土地
    上興建擋土牆及鐵絲網（下稱系爭地上物），近日經鑑界後
    ，發現上開地上物興建在原告所有之系爭土地上，被告無合
    法權源占用系爭土地，侵害原告對系爭土地之所有權，原告
    前申請調解，被告仍拒為拆除，爰依民法第767條規定，提
    起本件訴訟，並聲明：⑴被告應將系爭土地，如附圖所示編
    號180-2⑴、180-2⑵部分面積總計36.83平方公尺之擋土牆
    及鐵絲網等地上物拆除，並將該部分土地交還予原告。⑵原
    告願供擔保，請准宣告假執行。⑶訴訟費用由被告負擔。
二、被告抗辯：
    如附圖所示編號180-2⑴、180-2⑵部分上之鐵絲網及擋土牆
    確實為被告所興建，惟因該處之溝渠地形，被告拆除擋土牆
    後，勢必要在原處重新興建一道擋土牆，原告得使用擋土牆
    所占土地之利益，遠低於原告在原處重新興建一道擋土牆之
    費用，原告於本訴之請求，縱使獲得形式上有利之判決，實
    質上根本係損人害己，顯屬權利濫用，願意向原告承租上開
    占用部分之土地等語。並聲明：原告之訴駁回。
三、法院之判斷：
㈠、原告主張系爭土地為其所有，被告則為系爭地上物之所有權
    人，業據原告提出土地謄本為證，且為被告所不爭執。又系
    爭地上物占用系爭土地如附圖所示編號180-2⑴、面積25.2
    平方公尺、編號180-2⑵面積11.63平方公尺，合計36.83平
    方公尺，復經本院囑託屏東縣潮州地政事務所至現場勘驗屬
    實，此有本院勘驗筆錄、照片及屏東縣潮州地政事務所複丈
    成果圖在卷可稽，就此部分之事實，足信為真正。
㈡、按所有人對於無權占有或侵奪其所有物者，得請求返還之；
    對於妨害其所有權者，得請求除去之；有妨害其所有權之虞
    者，得請求防止之。民法第767條第1項定有明文。次按以無
    權占有為原因，請求返還所有物之訴，被告對原告就其物有
    所有權存在之事實無爭執，而僅以非無權占有為抗辯者，原
    告於被告無權占有之事實，無舉證責任。被告應就其取得占
    有係有正當權源之事實證明之，如不能證明，則應認原告之
    請求為有理由（最高法院92年度台上字第312號判決意旨參
    照）。被告對於有占用原告土地一節，不爭執，而被告就其
    有何合法權源，未能提出，是以原告主張被告無權占用一節
    為真正。
㈢、被告固辯稱原告有權利濫用情形，然當事人行使權利，雖足
    使他人喪失利益，苟未違反公共利益或非以損害他人為主要
    目的，即不受民法第148條規定之限制。被告所有之地上物
    ，即無正當占有權源，原告並無容忍之義務，其基於所有權
    人之地位，請求被告拆除地上物返還土地，乃正當行使所有
    權，難謂以損害他人為其主要目的，亦難認有不欲行使權利
    ，或有何使被告相信不欲行使權利之情事，難謂有何違反誠
    信原則或權利濫用，縱原告於拆除系爭地上物之檔土牆後，
    尚需重建，惟此為原告價值之衡量，難謂有何損害他人之處
    ，是被告此部分所辯，亦無足取。
四、綜上所述，原告依民法第767條第1項規定，請求被告將系爭
    土地上如附圖所示180-2⑴、面積25.2平方公尺、編號180-2
    ⑵面積11.63平方公尺，合計36.83平方公尺之地上物拆除，
    並將該部分土地返還與原告，核屬有據，應予准許。
五、本件係就民事訴訟法第427條訴訟適用簡易程序所為被告敗
    訴之判決，依同法第389 條第1 項第3 款規定，應職權宣告
    假執行，本毋庸原告為聲請，若原告仍聲請願供擔保宣告假
    執行者，該聲請僅具督促法院職權發動之效力，爰不另為供
    擔保之諭知，併予敘明。並依同法第392條第2項、第3項規
    定，依職權宣告被告如預供相當之擔保，得免為假執行。
六、本件事證已臻明確，兩造其餘攻擊防禦方法及所舉證據，與
    本件判決結論均無影響，爰不一一論述。 
七、訴訟費用負擔之依據：民事訴訟法第78條。
中    華    民    國  110    年    11    月    29    日
                   潮州簡易庭     法  官  吳思怡
以上正本係照原本作成。
如不服本判決，應於送達後20日內，向本院提出上訴狀並表明上
訴理由，如於本判決宣示後送達前提起上訴者，應於判決送達後
20日內補提上訴理由書（須附繕本）。如委任律師提起上訴者，
應一併繳納上訴審裁判費。
中    華    民    國  110    年    11    月    29    日
 
                                  書記官  蔡進吉